臺灣士林地方法院民事判決　　　　　　 100年度勞訴字第19號
原　　　告　李郁玫
訴訟代理人　郭蕙蘭律師
複代理人　　王君雄
　　　　　　胡閏祺
被　　　告　台灣先正達股份有限公司
法定代理人　畢漢瑞Henry.
訴訟代理人　吳志光律師
　　　　　　李俊瑩律師
　　　　　　吳峻亦律師
上列當事人間請求給付加班費等事件，本院於民國100 年10月17
日言詞辯論終結，判決如下：
    主      文
原告之訴駁回。
訴訟費用由原告負擔。
    事實及理由
壹、程序方面
一、按原告於判決確定前，得撤回訴之全部或一部。但被告已為
    本案之言詞辯論者，應得其同意。訴之撤回，被告於期日到
    場，未為同意與否之表示者，自該期日起；其未於期日到場
    或係以書狀撤回者，自前項筆錄或撤回書狀送達之日起，10
    日內未提出異議者，視為同意撤回。民事訴訟法第262 條第
    1 項、第4 項定有明文。查原告起訴時，原請求被告給付資
    遣費差額新臺幣（下同）3,030 元及其法定遲延利息，嗣於
    民國100 年9 月15日具狀撤回該部分之請求，並於翌日將該
    書狀繕本送達被告，此有中華郵政掛號郵件收件回執影本1
    份在卷足參（本院卷第181 頁），然被告並未於上開書狀送
    達10日內提出異議，揆諸前揭法條規定，自應視為已同意撤
    回，而不得再就原告之撤回提出異議。是以，原告既已合法
    撤回有關資遣費部分之請求，本院自無庸就此部分進行審理
    。
二、又原告雖於100 年9 月15日以民事訴之撤回暨追加狀，追加
    請求確認兩造間之僱傭關係存在，然此部分因不符法定要件
    ，業經本院另以裁定駁回，是有關該追加之訴，亦不在本件
    審理範圍，併予敘明。
貳、實體方面
一、原告起訴主張：(一)其自98年1 月5 日起受僱於被告公司擔任
    後勤專員，每月薪資新臺幣（下同）45,430元，約定之工作
    時間為每日8 小時，然原告每日均約早上8 時30分至9 時間
    至被告公司上班，直至晚上6 時30分至7 時間始下班，平均
    每日加班約1.5 小時，原告自得依勞動基準法第24條第2 款
    規定及被告公司員工手冊第7.04條加班費之計算方式，請求
    被告給付加班費179,108 元（45430 ÷30÷8 ×1.66×30×
    19 ＝179108 ）。(二)原告於99年3 月13日生產，嗣於同年5
    月11日休畢產假上班後，曾提出育嬰假之請求，然遭主管陳
    靜宜拒絕，致原告受有無法享有育嬰假及依法請領育嬰留職
    停薪津貼之損害158,040 元（月投保薪資43900 ×0.6 ×6
    ＝158040），爰依民法第227 條第1 項之規定，請求被告賠
    償上開金額之損害。(三)原告之祖母於98年1 月25日過世，依
    公司規定應有6 日之喪假，然被告均不准原告請假，另原告
    於98年10月25日結婚，依公司規定亦有8 日婚假，惟原告僅
    請過1 天婚假，尚有7 天婚假被告未予准假，是原告共有13
    日之喪假及婚假，未經被告核准，原告自得請求被告給付此
    部分相當於加班費或日薪之報酬合計19,686元（45430 ÷30
    ×13＝19686 ）。(四)原告於99年1 、2 月間產檢時，即經醫
    生告誡要多運動，以免胎兒過大，不易生產，原告遂在2 月
    底向被告要求請產假，然被告竟予拒絕，致原告需挺著大肚
    子搭乘公車上下班及處理公務，身心遭受極大煎熬，且因缺
    乏運動而發生產程遲滯之情形，不得已施行剖腹產，而承受
    諸多風險及疼痛，被告顯有未依債之本旨准予產假之情形，
    且致原告受有非財產上之損害，為此，爰依民法第227 條第
    1 項、第227 條之1 準用第195 條之規定，請求被告賠償原
    告慰撫金30萬元等語。並聲明：被告應給付原告656,834 元
    ，及自起訴狀繕本送達翌日起至清償日止，按年息5%計算之
    利息。
二、被告則以：(一)原告並無加班之事實，且依被告公司員工手冊
    第7 章第7.04條之規定，員工如有加班之需求，應事先提出
    申請，經主管核准後始可實施加班，並請領加班費，是原告
    既自認並未事前提出加班之申請，則其縱有延後下班之情形
    ，亦不得請求被告給付加班費。(二)依育嬰留職停薪實施辦法
    第2 條第1 項之規定，受僱者申請育嬰留職停薪，應事先以
    書面向雇主提出，然原告從未以書面或口頭之方式，向被告
    提出育嬰留職停薪之申請，本已不具備申請育嬰留職停薪或
    育嬰津貼之資格，且被告亦無拒絕給予育嬰假之行為，是原
    告請求被告賠償其無法領取育嬰津貼之損害，顯無理由。(三)
    依被告公司員工手冊第8 章第8.04條第4 項第2 款及第1 項
    之規定，喪假應於百日內分次請完，婚假8 日原則上則應於
    當年度休完，特殊個案得經總經理特別核准後實施，惟原告
    從未提出喪假之申請，被告自無所謂不准原告申請喪假之情
    事，至婚假部分，係因原告未依前開規定於當年度休完，亦
    未就其個案之特殊性提出說明，故未獲總經理同意於隔年請
    休，原告尚無理由請求被告給付相當於13日婚、喪假之薪資
    。(四)原告並未於99年2 月間提出產假之申請，被告亦無不給
    予產假之情事，其請求被告給付慰撫金30萬元，顯無理由等
    語，資為抗辯。並聲明：原告之訴駁回。
三、原告主張其自98年1 月5 日起受僱於被告公司擔任後勤專員
    ，每月薪資45,430元，約定之工作時間為每日8 小時，又其
    懷孕後仍繼續工作至99年3 月11日，嗣於99年3 月12日入院
    待產，翌日生產，及其尚有喪假6 日及婚假7 日未休等情，
    業據其提出薪資單、診斷證明書等影本為證，且為被告所不
    爭執，自堪信為真實。
四、按雇主延長勞工工作時間者，就其延長工作時間應依勞動基
    準法第24條各款規定加給工資，此固為勞動基準法第24條所
    明定，然觀諸上開法條，既係規定「雇主延長勞工工作時間
    」者，始有給付加班費之義務，則勞工在未受雇主要求之情
    況下，自行延長工作時間，既不在雇主預期之範圍中，勞工
    自無強使雇主受領其所提供之勞務給付，並向雇主請求報酬
    之餘地。況且，倘不論勞工於正常工作時間之工作效率或生
    產力為何，均無須雇主同意，即得自行延長工作時間，並逕
    向雇主請求支給加班費，不惟與民法上僱傭契約係由雙方當
    事人約定，一方於一定或不定之期限內為他方服勞務，他方
    給付報酬之本旨相悖，亦有違勞動基準法之上開規定。是以
    ，雇主為管理需要，規定勞工延長工時應事先申請，並經同
    意後始可實施，於法並無不合，則若勞工未經雇主要求亦未
    事先申請，即自行逾時留滯於工作場所，因雇主無法管控勞
    工是否確為職務之需而有延長工時之情形，勞工自不得向雇
    主請求給付加班費。經查，被告頒訂之員工手冊第7.04條，
    業已明定勞工因公務需加班時，應在1 天前得其直屬主管之
    書面同意，再經總經理書面核准，始可加班及請領加班費，
    此有被告公司員工手冊1 份附卷可憑（本院卷第18頁），揆
    諸前揭說明，原告自應按前述規定申請獲准後，始得加班並
    請領加班費，然原告業已自認其從未提出加班之申請，亦未
    能提出其他證據證明其曾有經被告要求而延長工作時間之事
    實，則其請求被告給付加班費，自不能准許。
五、原告主張被告有違背法令規定，就其所提產假及育嬰留職停
    薪之申請，均予拒絕之債務不履行情事云云，為被告所否認
    。經查，原告就其主張其曾於99年2 月底提出產假之申請，
    及於產假休畢後提出育嬰留職停薪之申請等節，並未提出任
    何證據以實其說，尚無從採信。是原告既未能證明其曾提出
    前開申請，而遭被告拒絕准許，自難認被告有何債務不履行
    之情事，原告主張被告應負債務不履行之損害賠償責任云云
    ，顯無可准許。
六、再按，勞工結婚者給予婚假8 日，工資照給；祖父母喪亡者
    ，給予喪假6 日，工資照給，勞工請假規則第2 條、第3 條
    第2 款固定有明定。然雇主為管理所需，尚非不得於工作規
    則中就婚假或喪假之申請期間為合理之限制及規範，勞工於
    此情形下，自應受該工作規則相關規定之拘束，而不得恣意
    為之。查被告公司員工手冊就婚假及喪假部分規定：「員工
    結婚時給予婚假8 日，工資照給。原則上於當年度休完，特
    殊個案經總經理特別核准後實施」、「若員工祖父母喪亡者
    給予喪假6 日。在喪假批准後，可依本地習俗於百日內分次
    請完。」，此有被告公司員工手冊影本1 件在卷足稽（本院
    卷第19頁背面），經核上開規定有關婚假及喪假請假期間之
    限制，尚符一般人情事理及風俗習慣，則依前揭說明，原告
    自應於工作規則所定之期限內休完婚假及喪假，否則即視同
    放棄。惟查，原告98年10月25日結婚後，僅在98年11月13日
    及同年12月18日各請婚假半日，尚有7 日未能於該年度結束
    前休完，此為原告所不爭執，則其於隔年度始請休剩餘之婚
    假，復未能說明有何特殊之事由存在，致遭被告公司總經理
    否准，自難認係可歸責於被告之原因所致；另原告並未舉證
    其曾於其祖母過世百日內提出喪假之申請，則其未休喪假，
    亦非被告拒絕准假之故甚明。綜上，原告係因未依工作規則
    之規定，於結婚當年度或祖母過世百日內申請休完婚假或喪
    假，致其迄今尚有7 日婚假及6 日喪假未休，此既非可歸責
    於被告之事由所致，原告請求被告給付前述13日未休假之薪
    資，自於法無據，不應准許。
七、從而，原告請求被告給付加班費179,108 元、婚假及喪假未
    休之薪資19,686元，並賠償原告未能領取育嬰留職停薪津貼
    之損害158,040 元及非財產上損害30萬元，合計656,834 元
    ，及自起訴狀繕本送達翌日起至清償日止，按年息5%計算之
    利息，為無理由，應予駁回。
八、本件判決基礎已臻明確，兩造其餘攻防方法及訴訟資料經本
    院斟酌後，核與判決結果不生影響，故不另一一論述；又原
    告聲請傳訊證人林思源及命被告提出原告上下班時間之相關
    紀錄等，經核亦無調查之必要，併此敘明。
九、據上論結，原告之訴為無理由，依民事訴訟法第78條，判決
    如主文。
中    華    民    國   100    年    10    月    28    日
                  民事第二庭法  官  馬傲霜
以上正本係照原本作成。
如對本判決上訴須於判決送達後 20 日內向本院提出上訴狀。如
委任律師提起上訴者，應一併繳納上訴審裁判費。
中    華    民    國   100    年    10    月    28    日
                            書記官  張方俞